【裁判字號】    99,親,64
【裁判日期】    991111
【裁判案由】    認領子女
【裁判全文】
臺灣臺中地方法院民事判決                99年度親字第64號
原      告  丁○○
訴訟代理人  涂朝興律師
被      告  甲○○
            乙○○
上列當事人間請求生父死亡後之認領事件，本院於民國九十九年
十月二十八日言詞辯論終結，判決如下：
    主      文
確認原告為原告之母丙○○（原名：蘇燕春，民國○○○年○月
○○日生，身分證統一編號：Ｚ000000000號）與被告
之父陳文成（男、民國○○○年○月○○日生、身分證統一編號
：Ｚ000000000號、民國九十二年七月卅一日歿）所生
之子。
被告之被繼承人陳文成（男、民國○○○年○月○○日生、身分
證統一編號：Ｚ000000000號、民國九十二年七月卅一
日歿），應認領原告丁○○（男、民國○○○年○月○○○日生
、身分證統一編號：Ｚ000000000號）為其子。
訴訟費用由被告負擔。
    事實及理由
壹、原告主張：原告之母丙○○（原名蘇燕春）與被告之父即被
    繼承人陳文成原係夫妻關係，婚後育有子女二人即被告。嗣
    於七十二年六月四日丙○○與陳文成離婚，但二人仍同住，
    並於七十四年四月二十一日生下原告。因原告非在二人婚姻
    存續期間受胎，無法受婚生之推定，復因當時民風純樸，不
    便辦理認領，以致暫從母姓，戶籍登記生父不詳。其後，丙○○、陳文成與兩造先後遷至臺中縣龍井鄉現籍，原告之身
    分依舊未明，於親緣與情感終屬有憾，亦有父身分法律關係
    上之不確定，及至九十二年七月三十一日陳文成驟逝，認領
    一事，已無從由原告生父進行辦理。尤其原告年歲漸長，認
    祖歸宗已刻不容緩，母意固無從置疑，兄長卻難置可否，為
    還原真實，爰依民事訴訟法第二百四十七條及民法第一千零
    六十七條規定，提起本訴。並聲明：如主文所示。
貳、被告則以：與原告為同父同母之兄弟，從小住一起，對於血
    緣鑑定報告無意見，對原告請求無意見。
、得心證之理由
  一、按親子關係事件，與社會公益有關，當事人處分主義應受
      限制，故民事訴訟法關於認諾及自認或不爭執事實效力之
      規定，於親子關係事件，不適用之，此觀民事訴訟法第五
      百九十四條規定自明。是被告就本件訴訟為認諾及訴訟上
      自認或不爭執事實，均不生訴訟上效力，亦不得本於其認
      諾，為被告敗訴之判決。
  二、經查，陳文成（男、四十四年一月十五日生、身分證統一
      編號：Ｚ000000000號）於九十二年七月三十一
      日死亡，及被告均係陳文成之子，為陳文成之繼承人之事
      實，有陳文成除戶謄本附卷可參，且為兩造所不爭執，堪
      認為真實。次查，原告主張陳文成為其生父，兩造為同父
      同母兄弟之事實，亦據證人即兩造之母丙○○到庭證稱：
      原告是其與陳文成所生，其懷有原告時與陳文成已無婚姻
      關係，但仍住在一起，當時其與陳文成均希望能生女兒，
      卻還是生兒子，故未辦理認領等語（參照本院九十九年九
      月十五日言詞辯論筆錄）；另經本院採取兩造與丙○○之
      口腔黏膜細胞檢體送請博微生物科技股份有限公司分子生
      物實驗室進行血緣鑑定，鑑定結果為「送檢註明為丙○○
      與甲○○之檢體，其相對應之各ＤＮＡ型別均無矛盾，存
      在一親等直系親緣關係之機率為99.9 %以上」、「送檢註
      明為丙○○與乙○○之檢體，其相對應之各ＤＮＡ型別均
      無矛盾，存在一親等直系親緣關係之機率為99.9 %以上」
      、「送檢註明為丙○○與丁○○之檢體，其相對應之各Ｄ
      ＮＡ型別均無矛盾，存在一親等直系親緣關係之機率為
      99.9 %以上」、「送檢註明為甲○○與乙○○之檢體，其
      相對應之Ｙ染色體ＤＮＡ型別均無矛盾，存在父系血緣關
      係之機率為99.9 %以上」、「送檢註明為甲○○與丁○○
      之檢體，其相對應之Ｙ染色體ＤＮＡ型別均無矛盾，存在
      父系血緣關係之機率為99.9 %以上」、「送檢註明為乙○○與丁○○之檢體，其相對應之Ｙ染色體ＤＮＡ型別均無
      矛盾，存在父系血緣關係之機率為99.9 %以上」，此有該
      公司出具之ＤＮＡ基因圖譜型別分析報告附卷可稽。參酌
      現代生物科學發達，醫學技術進步，以ＤＮＡ檢驗方法鑑
      定子女之血統來源之精確度已達百分之九十九點八以上，
      是前揭血親鑑定報告結果內容應堪可採。被告對上開鑑定
      結果及證人丙○○所言不爭執，是本院審酌上開事證，認
      原告主張其為陳文成與丙○○所生之子，及主張被告之被
      繼承人陳文成為其親生父親之事實，亦堪信為真正。
  三、按為法律關係基礎事實之存否，得提起確認之訴，此觀之
      民事訴訟法第二百四十七條規定即明。又就親子身分關係
      ，得提起確認之訴（最高法院十六十二年度第三次民庭庭
      推總會議決議參照）。再者，有事實足認其為非婚生子女
      之生父者，非婚生子女或其生母或其他法定代理人，得向
      生父提起認領之訴；前項認領之訴，於生父死亡後，得向
      生父之繼承人為之，生父無繼承人者，得向社會福利主管
      機關為之，民法第一千零六十七條著有明文。原告與被告
      之被繼承人陳文成間具有真實之親子血緣關係存在，已如
      前述。惟被告之被繼承人陳文成既已於九十二年七月三十
      一日死亡，則原告依民事訴訟法第二百四十七條及依民法
      第一千零六十七條第二項規定，對被告起訴請求確認原告
      為其母丙○○與被告之父陳文成所生之子及請求被告之被
      繼承人陳文成應認領原告為子，為有理由，應予准許。
肆、訴訟費用負擔之依據：民事訴訟法第七十八條、第八十五條
    第一項前段。
中    華    民    國    99    年    11    月    11    日
                  家事法庭      法  官  簡賢坤
正本係照原本作成。
如對本判決上訴，須於判決送達後20日之不變期間內，向本院提
出上訴狀。
如委任律師提起上訴者，應一併繳納上訴審裁判費。
中    華    民    國    99    年    11    月    11    日
                                書記官  賴淵瀛

司法院資訊處製作；財團法人民間司法改革基金會備份。
